臺灣臺中地方法院刑事判決　　　　　　　96年度訴字第2056號
公　訴　人　臺灣臺中地方法院檢察署檢察官
被　　　告　丙○○
指定辯護人　本院公設辯護人　戊○○
上列被告因違反毒品危害防制條例案件，經檢察官提起公訴（96
年度偵字第5262號），本院判決如下：
    主    文
丙○○共同販賣第一級毒品，累犯，處有期徒刑拾伍年肆月，販
賣第一級毒品所得新臺幣壹萬貳千元沒收之，如全部或一部不能
沒收時，以其財產抵償之；又販賣第二級毒品，處有期徒刑參年
拾月，販賣第二級毒品所得新臺幣肆萬捌仟伍佰元沒收之，如全
部或一部不能沒收時，以其財產抵償之，扣案ＯＫＷＡＰ廠牌行
動電話（序號000000000000000號）壹支及記事
本壹本均沒收。應執行有期徒刑拾柒年肆月，販賣第一級毒品所
得新臺幣壹萬貳仟元及販賣第二級毒品所得新臺幣肆萬捌仟伍佰
元均沒收之，如全部或一部不能沒收時，以其財產抵償之，扣案
ＯＫＷＡＰ廠牌行動電話（序號00000000000000
0號）壹支及記事本壹本均沒收。
    犯罪事實
一、丙○○前於民國九十三年間，因恐嚇取財案件，經本院於九
    十三年四月十六日以九十三年度易字第五四七號判決判處有
    期徒刑六月確定，又因業務侵占案件，經本院於九十三年十
    二月八日以九十三年度易字第九三五號判決判處有期徒刑六
    月，嗣經上訴，經臺灣高等法院臺中分院於九十四年三月十
    五日以九十四年度上易字第八九號判決上訴駁回確定；復因
    詐欺案件，經本院於九十四年八月三十一日以九十四年度易
    字第九九四號判決判處有期徒刑三月確定；上開案件經本院
    以九十四年度聲字第四三三六號裁定應執行有期徒刑一年一
    月確定，嗣於九十五年三月七日縮刑期滿執行完畢，猶不知
    悔改，而為下列犯行。
二、丙○○與蔡月琴（另案偵查中）意圖營利，共同基於反覆販
    賣第一級毒品海洛因之犯意聯絡：
  (一)自九十五年九月間某日起至同年十二月間某日止，由丁○○
    向蔡月琴聯絡購買數量不詳之第一級毒品海洛因事宜，每次
    購買之價格為新臺幣（下同）一千元至二千元不等，並約定
    在臺中市西屯區之大鵬國小附近交易，待談妥後，再由丙○○或偕同蔡月琴至約定地點交付所購買之毒品，丁○○則另
    行交付一千元至二千元不等之現金予蔡月琴，而以此方式共
    販賣價格一千元之海洛因三次、價格二千元之海洛因二次予
    丁○○，合計七千元。
  (二)自九十五年十一月間某日起至九十六年一月間某日止，由甲○○向蔡月琴或丙○○聯絡購買第一級毒品海洛因事宜，每
    次均購買價格一千元之海洛因零點三公克，並約定在臺中市
    西屯區之大鵬國小附近交易，待談妥後，再由蔡月琴或丙○○或二人偕同至約定地點交付所購買之毒品，丁○○則當場
    交付一千元之現金，而以此方式共販賣價格一千元之海洛因
    五次予甲○○，合計五千元。
三、丙○○意圖營利，基於反覆販賣第二級毒品甲基安非他命之
    犯意：
  (一)自九十五年八月間某日起至九十六年二月間某日止，覃遵宏
    撥打丙○○所持用之門號0000000000號行動電話
    與其聯絡洽談購買重量不詳之第二級毒品甲基安非他命事宜
    ，每次購買之價格為五百元，並約定在臺中縣大雅鄉之麥當
    勞、中清交流道附近交易，待談妥後，即由丙○○至約定地
    點交付所購買之毒品，而以此方式共販賣價格五百元之甲基
    安非他命十次予覃遵宏，合計五千元。
  (二)自九十五年九月間某日起至九十六年二月三日止，蔡明和撥
    打丙○○所持用之門號0000000000號行動電話與
    其聯絡洽談購買重量不詳之第二級毒品甲基安非他命事宜，
    每次購買之價格為二千元至三千元不等，並約定在臺中縣大
    雅鄉○○○路與民生路口之加油站、中清南路之麥當勞前及
    中清路路旁附近交易，待談妥後，即由丙○○至約定地點交
    付所購買之毒品，而以此方式共販賣價格二千元之甲基安非
    他命九次、價格三千元之甲基安非他命一次予蔡明和，合計
    二萬一千元。
  (三)於九十五年十月間，丁○○與丙○○聯絡洽談購買重量不詳
    之第二級毒品甲基安非他命事宜，每次購買之價格為一千元
    至二千元不等，並約定在臺中縣大雅鄉清泉崗空軍基地前或
    臺中市西屯區之大鵬國小附近交易，待談妥後，即由丙○○
    至約定地點交付所購買之毒品，丁○○並交付一千元至二千
    元不等之現金予丙○○，丙○○以此方式共販賣價格一千元
    之甲基安非他命三次、價格二千元之甲基安非他命三次予丁○○，合計九千元。
  (四)自九十五年十月間某日起至九十六年一月間某日止，陳豐裕
    撥打丙○○所持用之門號0000000000號行動電話
    與其聯絡洽談購買重量不詳之第二級毒品甲基安非他命事宜
    ，每次購買之價格為五百元至二千元不等，並約定在臺中縣
    大雅鄉清泉崗附近之「娃娃屋網咖店」交易，待談妥後，即
    由丙○○至約定地點交付所購買之毒品，而以此方式第一次
    販賣二千元之甲基安非他命，第二、三次各販賣一千元之甲
    基安非他命，第四次販賣五百元之甲基安非他命，第五次販
    賣一千元之甲基安非他命予陳豐裕，合計五千五百元。
  (五)自九十五年十一月間某日起至同年十二月間某日止，綽號「
    黑龍」之張文龍撥打丙○○所持用之門號00000000
    00號行動電話與其聯絡洽談購買重量不詳之第二級毒品甲
    基安非他命事宜，每次購買之價格為一千元，並約定在張文
    龍位於臺中市○○路○段一四八號二樓住處交易，待談妥後
    ，即由丙○○至約定地點交付所購買之毒品，而以此方式共
    販賣價格一千元之甲基安非他命六次予張文龍，合計六千元
    。
  (六)於九十五年十二月間，陳純泰與丙○○聯絡洽談購買第二級
    毒品甲基安非他命事宜，每次均購買價格一千元之甲基安非
    他命零點一公克，並約定在臺中縣大雅鄉清泉崗空軍基地附
    近交易，待談妥後，即由丙○○至約定地點交付所購買之毒
    品，丙○○以此方式共販賣價格一千元之甲基安非他命二次
    予陳純泰，合計二千元。
四、嗣經警於九十六年二月十六日，循線在臺中縣大雅鄉○○村
    ○○路十號查獲丙○○，並扣得其所有供聯絡販賣第二級毒
    品事宜所用之ＯＫＷＡＰ廠牌行動電話（序號000000
    000000000號）一支及紀錄販賣第二級毒品款項所
    用之記事本一本。
五、案經臺中縣警察局東勢分局報告臺灣臺中地方法院檢察署檢
    察官偵查起訴。
    理    由
一、關於證據能力之判斷：
  (一)證人丁○○、甲○○於偵訊時之陳述：
    按被告以外之人於偵查中向檢察官所為陳述，除顯有不可信
    之情況者外，得為證據，刑事訴訟法第一百五十九條之一第
    二項定有明文。偵查中對被告以外之人（包括證人、鑑定人
    、告訴人、被害人及共同被告等）所為之偵查筆錄，或被告
    以外之人向檢察官所提之書面陳述，性質上均屬傳聞證據。
    惟現階段刑事訴訟法規定檢察官代表國家偵查犯罪、實施公
    訴，依法其有訊問被告、證人及鑑定人之權，證人、鑑定人
    且須具結，而實務運作時，檢察官偵查中向被告以外之人所
    取得之陳述，原則上均能遵守法律規定，不致違法取供，其
    可信度極高，故被告以外之人前於偵查中已具結而為證述，
    除反對該項供述得具有證據能力之一方，已釋明顯有不可信
    之情況外，不宜以該證人未能於審判中接受他造之反對詰問
    為由，即遽指該證人於偵查中之陳述不具證據能力。而查，
    證人丁○○、甲○○於偵訊中所為關於如何與被告進行第一
    級毒品海洛因之交易等情證述明確（見偵卷第一九一頁至第
    一九三頁、第六三頁至第六四頁），且經檢察官諭令具結，
    其證詞之憑信性已獲擔保，且證人丁○○、甲○○嗣於本院
    審理中行交互詰問時未表示曾受不法取供之情形，且其等於
    本院中所證內容無從推認渠等於偵訊時所述有何顯有不可信
    之情況存在。況證人丁○○、甲○○經本院傳喚到庭，並予
    被告及指定辯護人對質、詰問之機會，有本院審理筆錄在卷
    可查，乃被告及指定辯護人對其於偵訊中所為陳述內容，自
    能為適當之攻擊、防禦，依前開說明，本院認證人丁○○、
    甲○○上開於偵查中之證言應具有證據能力。
  (二)證人丁○○、甲○○於警詢時之陳述：
    按被告以外之人於檢察事務官、司法警察官或司法警察調查
    中所為之陳述，與審判中不符時，其先前之陳述具有較可信
    之特別情況，且為證明犯罪事實存否所必要者，得為證據，
    刑事訴訟法第一百五十九條之二分別定有明文。次按所謂具
    有較可信之特別情況之「絕對特別可信性」，係指陳述是否
    出於供述者之真意、有無違法取供情事之信用性而言，故應
    就偵查或調查筆錄製作之原因、過程及其功能等加以觀察其
    信用性，據以判斷該傳聞證據是否有顯不可信或有特別可信
    之情況而例外具有證據能力，並非對其陳述內容之證明力如
    何加以論斷，二者之層次有別，不容混淆（最高法院九十四
    年度臺上字第六二九號判決意旨參照）。證人丁○○於警詢
    時除證稱：有向被告及蔡月琴購買海洛因之事實外，並供稱
    ：向綽號「阿堂」之人購買毒品等情（見警卷第八頁至第九
    頁），於本院審理中則進一步證稱：伊與蔡月琴聯絡後，由
    被告交付毒品等語（見本院九十六年八月一日審判筆錄第六
    頁至第七頁），且其相關細節之陳述尚非完全相同（詳后述
    ），證人丁○○並於警詢時供述伊施用毒品之相關事實及前
    科等情，證人丁○○另於本院審理中證稱：有向被告購買第
    二級毒品甲基安非他命等情，此部分則未於警詢時敘及；證
    人甲○○於警詢時證稱：有向被告及蔡月琴購買海洛因之事
    實（見警卷第二七頁至第三０頁），於本院審理中則進一步
    證稱：伊打電話過去，有時候是蔡月琴接，有時候是被告接
    ，有時候他們二人一起出來，由被告交付毒品等語（見本院
    九十六年八月一日審判筆錄第九頁），且其相關細節之陳述
    尚非完全相同（詳后述），證人甲○○並於警詢時供述其施
    用毒品之相關事實及前科等情；且證人丁○○、甲○○於本
    院審理時，並未表示於警詢中，訊問者對其有何違法取供之
    情形，本院參酌上情，認證人丁○○、甲○○到庭後所為之
    陳述與警詢之陳述有不符之情形，而證人丁○○、甲○○於
    警詢時距事發時較近，記憶應較清晰，可立即反應所知，不
    致因時隔日久而遺忘案情，且已陳述甚明，並與前段認有證
    據能力之偵查中陳述內容相侔，依上開規定，其於警詢時之
    陳述自屬具有較可信之特別情況，且為證明犯罪事實之存否
    所必要，而有證據能力。
  (三)證人覃遵宏、蔡明和、陳豐裕、張文龍、陳純泰於警詢、偵
    訊時所為之陳述及證人蔡月琴於偵訊時所為之陳述：
    按被告以外之人於審判外之言詞或書面陳述，除法律有規定
    者外，不得作為證據，刑事訴訟法第一百五十九條第一項固
    有明文，然被告以外之人於審判外之陳述，雖不符同法第一
    百五十九條之一至之四規定，而經當事人於審判程序同意作
    為證據，法院審酌該言詞陳述或書面陳述作成時之情況，認
    為適當者，亦得為證據，又當事人、代理人或辯護人於法院
    調查證據時，知有第一百五十九條第一項不得為證據之情形
    ，而未於言詞辯論終結前聲明異議者，視為有前項之同意，
    亦為同法第一百五十九條之五所明文規定。本件判決引述證
    人覃遵宏、蔡明和、陳豐裕、張文龍、陳純泰於警詢、偵訊
    時所為之陳述及證人蔡月琴於偵訊時所為陳述之證據能力，
    被告、辯護人及檢察官於本院審理迄言詞辯論終結前，均未
    聲明異議，本院審酌上開證人於警詢、偵查中之陳述與其作
    成時之情況，核無違法取證或其他瑕疵，認為以之作為證據
    為適當，是證人覃遵宏、蔡明和、陳豐裕、張文龍、陳純泰
    於警詢、偵訊時所為之陳述及證人蔡月琴於偵訊時所為之審
    判外陳述，自亦得做為證據。
二、訊據被告丙○○矢口否認有上揭販賣第一級毒品之犯行，辯
    稱：伊與丁○○、甲○○已經很久沒有見面了，並未販賣第
    一級毒品海洛因予丁○○及甲○○云云；另訊據被告對其於
    前開期間、地點，販賣第二級毒品甲基安非他命予覃遵宏、
    蔡明和、丁○○、陳豐裕、張文龍、陳純泰之犯罪事實坦承
    不諱，僅就販賣第二級毒品甲基安非他命予蔡明和部分（即
    犯罪事實三之(二)所示犯行部分）略辯稱：伊與蔡明和聯絡販
    賣毒品事宜約有十次，但交易成功的有五次云云，經查：
  (一)被告販賣第一級毒品海洛因部分：
  1.證人丁○○於警詢時證稱：伊自九十五年九月起至九十五年
    十二月止，向綽號「小馬」之被告及綽號「布丁（妹仔）」
    之蔡月琴購買毒品，伊向「布丁（妹仔）」購買約十多次毒
    品，向被告購買毒品四次左右，都是約在臺中市水湳大鵬國
    小（即臺中市西屯區大鵬國小，下同）旁的便利商店、蔡月
    琴家後巷或前面交易等語（見警卷第八頁至第九頁）；嗣於
    偵訊時結證稱：伊自九十五年七、八月起打電話給綽號「阿
    妹仔」之蔡月琴要購買海洛因約十次，每一次購買一、二千
    元，不知道買幾公克，都約在臺中市水湳的大鵬國小蔡月琴
    住的附近交易；伊打電話給蔡月琴要買海洛因，有五、六次
    是被告將海洛因毒品交給伊的，被告都在臺中市水湳大鵬國
    小附近，將海洛因毒品交給伊，伊係因綽號「阿魁」之張榮
    魁緣故而認識蔡月琴及被告，伊知道蔡月琴及被告有海洛因
    ，所以伊才向蔡月琴及被告買海洛因毒品等語（見偵查卷第
    一九一頁至第一九二頁）；再經質之上情於本院審理中行交
    互詰問時結證稱：「（公設辯護人問：為何警詢說過「你跟
    阿妹拿海洛因十多次，後來她叫小馬送海洛因過來五、六次
    」？）其中有五、六次阿妹有叫小馬拿海洛因給我，我是跟
    阿妹聯絡的。（公設辯護人問：你剛才說阿妹有叫小馬拿海
    洛因給你五、六次，小馬拿海洛因給你時，阿妹有無出現？
    ）其中二、三次有出現過。（檢察官問：（提示偵查卷第四
    二頁警詢筆錄、第一九一頁至第一九二頁偵訊筆錄）警詢、
    偵訊所述是否實在？）我那時候是跟阿妹聯絡，我是施用海
    洛因，要跟阿妹買，只是其中五、六次是由小馬拿過來給我
    。（檢察官問：海洛因的錢如何付？）我沒有交錢給小馬過
    ，我都是跟阿妹接洽，如果阿妹有來，我就把錢拿給阿妹，
    如果我沒有錢，就先欠著。（檢察官問：你為何在偵查中說
    「我知道阿妹跟小馬有海洛因，所以我跟阿妹及小馬買海洛
    因？）因為我看過阿妹及小馬有在一起，我只有能夠聯絡阿
    妹，我不知道小馬如何聯絡，所以我打電話給阿妹，我知道
    小馬及阿妹有毒品。（公設辯護人問：海洛因是跟何人購買
    的？）我是跟阿妹買的。（公設辯護人問：你有無單獨跟小
    馬聯絡過購買海洛因？）沒有，我從來沒有跟小馬聯絡過購
    買海洛因的事。（公設辯護人問你剛才說小馬有幫阿妹送海
    洛因，時間是在哪時候？）我不記得了，至少有五次，時間
    應該是九十五年九月到十二月間。（審判長問：小馬即被告
    總共拿過幾次海洛因給你？）至少五次，一千元三次，其餘
    二千元，重量不清楚」等語互核大致相符（見本院九十六年
    八月一日審判筆錄第五頁至第七頁、第十頁）。
  2.承上，證人丁○○固於警詢、偵查及本院審理中就其與被告
    及蔡月琴交易海洛因細節所為之證述不盡完全相同，然無論
    係聯絡購買海洛因事宜或隨後交付海洛因事宜，均仍屬販賣
    海洛因之構成要件事實範疇，就證人丁○○之主觀認知中，
    其既曾見聞被告與蔡月琴同進出，且於與蔡月琴聯絡購買海
    洛因事宜後，即由被告單獨或偕同蔡月琴出面交付毒品，且
    時間互有重疊，則證人丁○○於警詢、偵查中證稱向蔡月琴
    及被告二人購買毒品等情，與本院所證上情並無何矛盾之處
    ，況證人丁○○於本院審理中所證之交易海洛因細節，係進
    一步說明其與被告及蔡月琴進行海洛因交易之實際分工情節
    ，有助於釐清共犯間之責任輕重；而證人丁○○就被告交付
    海洛因次數前後供述雖非完全相同，然約莫僅出入一次，容
    係記憶誤差，難認係反覆不一，且再經證人丁○○確認至少
    有五次，尚與前於偵查中所述五、六次相侔。且證人丁○○
    於本院審理中始證稱：伊有向被告購買第二級毒品甲基安非
    他命等情（見前揭審判筆錄第六頁），亦據被告直承不諱（
    見前揭審判筆錄第七頁），而證人丁○○與被告間並無仇隙
    怨懟，並無構詞誣陷被告之必要。是認證人丁○○前後所證
    上情大致相符，其憑信性並無顯不可信之瑕疵可指，應堪採
    信，並以證人丁○○於偵、審中經具結後，均重複證及被告
    有交付海洛因五次予伊一節，較可確信，再於本院審理中確
    認、釐清證人丁○○與被告間交易時地、各次交易金額，均
    足資為認定前揭被告販賣第一級毒品海洛因事實之依據。
  3.證人甲○○於警詢時證稱：伊所施用之海洛因毒品係向綽號
    「阿妹」之蔡月琴及綽號「小馬」之丙○○所購買，伊自九
    十五年十一月起至今前後約購買十次左右，海洛因毒品係以
    每小包一千元之代價所購得，伊聯絡蔡月琴後才依約前往交
    易，交易地點在臺中市水湳大鵬國小、梅川街與漢口路口、
    健行路跟大德街口、重慶路跟甘肅路口超商、黎明路富可漢
    汽車旅館前，蔡月琴與被告有時會一起來等語（見警卷第二
    八頁至第二九頁）；嗣於偵訊時結證稱：伊有向蔡月琴及被
    告購買毒品，自九十五年十一月開始向蔡月琴購買海洛因幾
    十次，每次一千元到二千元不等，蔡月琴都在臺中市水湳大
    鵬國小前或其位於大鵬國小附近巷子內的住處交付毒品；伊
    自九十五年十一月起，有向被告購買海洛因五、六次，每次
    購一千元、零點三公克之海洛因，被告都在臺中市水湳大鵬
    國小前拿毒品給伊；伊以公共電話或撥打蔡月琴手機000
    0000000號、被告手機0000000000號聯絡
    購買海洛因事宜等語（見偵查卷第六三頁至第六四頁）；再
    經質之上情於本院審理中行交互詰問時結證稱：「（公設辯
    護人問：海洛因來源？）是蔡月琴跟被告即小馬，他們兩個
    人在一起，我都是打電話給蔡月琴要買海洛因，有時候是被
    告拿給我，有時候是蔡月琴拿給我。（公設辯護人問：你有
    無打電話給被告購買海洛因？）我沒有被告的電話。（公設
    辯護人問：你說你都是打電話給蔡月琴買海洛因，時間為何
    ？）九十五年十一月份，最後一次是在九十六年一月份在大
    鵬國小。（公設辯護人問：小馬拿海洛因給你的次數有幾次
    ？）至少有五次。（公設辯護人問：他都是拿多少錢、多少
    數量的海洛因給你？）每次零點三公克、一千元。（公設辯
    護人問：你剛才說你沒有小馬的電話，為何九十六年三月十
    五日偵訊時說你都是打0000000000這支電話聯絡
    過小馬？）這支電話是蔡月琴拿給我的，我打過去有時是小
    馬接，我就會直接跟小馬接洽買海洛因的事情。（公設辯護
    人問：你與小馬之前是否認識？）認識，他住在我家附近。
    （檢察官問：你剛才說他們兩個人在一起，是何意？）我打
    電話過去，有時候是阿妹接的，有時候是小馬接的，有時候
    他們會一起出來，我都有跟阿妹及小馬接洽買海洛因的事情
    。（檢察官問：他們兩個人是否是一起賣毒品？）蔡月琴應
    該是小馬的上手，小馬的海洛因是蔡月琴供應的，我知道他
    們住在一起，但我不知道他們是否為男女朋友。（檢察官問
    ：毒品交易是否以現金交易？）是。每次都是當場給現金」
    等語互核大致相符（見本院前揭審判筆錄第八頁至第九頁）
    。
  4.承上，證人甲○○固於警詢、偵查及本院審理中就其與被告
    及蔡月琴交易海洛因細節所為之證述不盡完全相同，然無論
    係聯絡購買海洛因事宜或隨後交付海洛因事宜，均仍屬販賣
    海洛因之構成要件事實範疇，就證人甲○○之主觀認知中，
    其既曾於撥打上開電話聯絡購買海洛因事宜時，為蔡月琴或
    被告所接聽並洽談後，再由被告或偕同蔡月琴依約至上開地
    點交付毒品，且時間互有重疊，則證人甲○○於警詢、偵查
    中證稱向蔡月琴及被告二人購買毒品等情，與本院所證上情
    並無何矛盾之處，期間證人甲○○撥打電話聯絡蔡月琴購買
    毒品事宜而為蔡月琴或被告所接聽洽談後，繼而依約交付毒
    品，並無礙於渠等二人共犯販毒行為分擔之認定，況證人甲○○於本院審理中所證之交易海洛因細節，係進一步說明其
    與被告及蔡月琴進行海洛因交易之實際分工情節，有助於釐
    清共犯間之責任輕重；而證人甲○○就被告交付海洛因次數
    前後供述雖非完全相同，然約莫僅出入一次，容係記憶誤差
    ，難認係反覆不一，且再經證人甲○○確認至少有五次，尚
    與前於偵查中所述五、六次相侔。而證人甲○○與被告間並
    無仇隙怨懟，並無構詞誣陷被告之必要。是認證人甲○○前
    後所證上情大致相符，其憑信性並無顯不可信之瑕疵可指，
    應堪採信，並以證人甲○○於偵、審中經具結後，均重複證
    及被告有交付海洛因五次予伊一節，較可確信，再於本院審
    理中確認、釐清證人甲○○與被告間交易時地、各次交易金
    額，均足資為認定前揭被告販賣第一級毒品海洛因事實之依
    據。
  5.綜上，被告辯稱未販賣第一級毒品海洛因予丁○○、甲○○
    云云，不足採信。
  (二)被告販賣第二級毒品甲基安非他命部分：
  1.被告對其於前開期間、地點，販賣第二級毒品甲基安非他命
    予覃遵宏、蔡明和、丁○○、陳豐裕、張文龍、陳純泰之犯
    罪事實於本院審理中供承在卷，並經證人覃遵宏、蔡明和、
    丁○○、陳豐裕、張文龍、陳純泰於警詢、偵查中或本院審
    理中（證人丁○○部分）證述在卷，互核大致相符。其中被
    告就販賣第二級毒品甲基安非他命予蔡明和部分雖略辯稱：
    伊與蔡明和聯絡販賣毒品事宜約有十次，但交易成功的有五
    次云云，惟查，證人蔡明和於警詢時證稱：伊自九十五年九
    月至十月開始，在臺中縣大雅鄉○○○路與民生路口、中清
    南路之麥當勞前路邊、中清路邊，以二千元至三千元不等的
    價錢向被告購買甲基安非他命十次左右，是撥打門號000
    0000000號行動電話與被告聯絡的，最近一次是在九
    十六年二月三日，地點在臺中縣沙鹿鎮○○路邊，以三千元
    之價錢向被告購買甲基安非他命一包等語（見警卷第五二頁
    ），復於偵訊時結證稱：伊自九十五年九月起，在臺中縣大
    雅鄉○○○路與民生路口之加油站、中清南路之麥當勞前、
    中清路路旁，向綽號「小馬」之被告元購買十幾次甲基安非
    他命，每次購買二千元至三千元，丙○○之手機號碼為00
    00000000等語互核相符（見偵查卷第二四頁至第二
    五頁），是證人蔡明和屢次證稱與被告進行毒品交易十次許
    ，並明確陳述最後一次之交易時、地及交易金額，而被告販
    賣第二級毒品之對象不止證人蔡明和，且期間多有重疊，衡
    情較難明確記憶個別交易對象之聯絡次數與成交次數，衡情
    證人蔡明和所證上開交易次數較可確信，被告所辯上情，容
    係記憶錯誤，委無足採，而被告亦自承其中一次證人蔡明和
    購買價錢為三千元（見本院前揭審判筆錄第十頁），與證人
    蔡明和所證最後一次交易對價相符，是認其餘各次交易對價
    均係二千元，併予敘明。
  2.此外，並有帳單十紙（見警卷第六六頁至第六八頁）及被告
    持用之門號0000000000號行動電話之監聽譯文（
    見偵查卷第二一五頁至第二二八頁）附卷可稽，且有被告所
    有供聯絡販賣第二級毒品事宜所用之ＯＫＷＡＰ廠牌行動電
    話（序號000000000000000號）一支及紀錄
    販賣第二級毒品款項所用之記事本一本扣案可證，足見被告
    自白部分確與事實相符。
  (三)又參以近年來毒品之濫用，危害國民健康與社會安定日益嚴
    重，治安機關對於販賣或施用毒品之犯罪行為，無不嚴加查
    緝，各傳播媒體對於政府大力掃毒之決心亦再三報導，已使
    毒品不易取得且物稀價昂，苟被告於買賣之過程中無利可圖
    ，縱屬至愚，亦無甘冒被取締移送法辦判處重刑之危險而平
    白從事海洛因、甲基安非他命買賣之理，是其販入之價格必
    較其出售之價格為低，而有從中賺取買賣價差牟利之意圖及
    事實，應屬合理認定；又販賣毒品海洛因、甲基安非他命係
    違法行為，非可公然為之，而海洛因、甲基安非他命亦無公
    定價格，係可任意分裝增減分量，且每次買賣之價格、數量
    ，亦隨時依雙方之關係深淺、資力、需求量、對行情之認知
    、來源是否充裕、查緝是否嚴緊、購買者被查獲時供述購買
    對象之可能風險之評估等因素，而異其標準，機動調整，非
    可一概論之。從而販賣之利得，實難察得其交易實情，然販
    賣者從價差或量差中牟利，方式雖異，惟其販賣行為在意圖
    營利則屬同一。況販賣毒品之所謂販賣行為，係行為人基於
    營利之目的，而販入或賣出毒品而言。販賣毒品者，其主觀
    上須有營利之意圖，且客觀上有販賣（即販入或賣出）之行
    為，即足構成，至於實際上是否已經獲利，則非所問，即於
    有償讓與他人之初，係基於營利之意思，並著手實施，而因
    故無法高於購入之原價出售，最後不得不以原價或低於原價
    讓與他人時，仍屬販賣行為（最高法院九十三年度台上字第
    一六五一號判決要旨參照），查本案被告分別於如犯罪事實
    二、三所示期間，先後以五百元、一千元、二千元、三千元
    不等之價格，販賣海洛因十次、甲基安非他命約四十次許，
    時間非暫，且價格有五百元、一千元、二千元、三千元之差
    別，販售予各證人之次數亦異，容係因個人對毒品之需求不
    同而提供之；且扣案之記事本內編號三、四、五、七、八、
    九號之款項均係販賣甲基安非他命所得之款項，販賣一千元
    之甲基安非他命可賺一百元至二百元之利潤，販賣二千元甲
    基安非他命可賺三百元之利潤，亦經被告於偵查中供明在卷
    （見偵查卷第一一頁），顯見被告有營利之意圖，亦堪認定
    。
  (四)綜上，被告就犯罪事實二及犯罪事實三之(二)所示犯行部分所
    辯上情，容係事後卸責之詞，均無足採，被告對於犯罪事實
    三中除(二)部分以外所示犯行均坦承不諱，業如前述，本件事
    證明確，被告販賣第一、二級毒品之犯行洵堪認定，應予依
    法論科。
三、論罪科刑：
  (一)按毒品危害防制條例第四條第一項所謂販賣行為，不以販入
    後復行賣出為必要，只要以營利意思之為目的，而有販入或
    賣出二者其一之行為，即足構成（最高法院九十年度台上字
    第一八九八號、第二０四六號、第七０三０號判決意旨參照
    ）。又海洛因、甲基安非他命依其成癮性、濫用性及對社會
    危害性之程度，已為毒品危害防制條例第二條第二項第一、
    二款規定列為第一、二級毒品，依法不得持有、轉讓、販賣
    。被告販賣第一級毒品海洛因予證人丁○○、甲○○（即犯
    罪事實二所示犯行），及販賣第二級毒品甲基安非他命予證
    人覃遵宏、蔡明和、丁○○、陳豐裕、張文龍、陳純泰（即
    犯罪事實三所示犯行），核其所為係犯毒品危害防制條例第
    四條第一、二項之販賣第一、二級毒品罪。又被告販賣第一
    、二級毒品前持有第一、二級毒品之低度行為，已為販賣第
    一、二級毒品之高度行為所吸收，均不另論罪。被告與蔡月
    琴間，就犯罪事實二所示販賣第一級毒品犯行有犯意聯絡及
    行為分擔，為共同正犯，起訴書意旨雖漏未敘明此部分共同
    正犯之旨，業經蒞庭公訴檢察官陳明。
  (二)按刑事法若干犯罪行為態樣，本質上原具有反覆、延續實行
    之特徵，立法時既予特別歸類，定為犯罪構成要件之行為要
    素，則行為人基於概括之犯意，在密切接近之一定時、地持
    續實行之複次行為，倘依社會通念，於客觀上認為符合一個
    反覆、延續性之行為觀念者，於刑法評價上，即應僅成立一
    罪。學理上所稱「集合犯」之職業性、營業性、收集性或成
    癮性等具有重複特質之犯罪均屬之，例如經營、從事業務、
    收集、販賣、製造、散佈、成癮性所致之行為等行為概念者
    是（最高法院九十六年度臺上字第一七二號、九十五年度臺
    上字第四六八六號、九十五年度臺上字第一○七九號判決參
    照）。且立法上，以營利為構成要件之犯罪，通常具有反覆
    實施同一犯罪行為之特性，因其本質乃多數行為之集合或一
    定行為之反覆實施，在立法上予以擬制，定為一罪。本案被
    告意圖營利，於密切接近之時、地，販賣第一級毒品海洛因
    、第二級毒品甲基安非他命多次，顯各係出於反覆、延續販
    賣第一級毒品海洛因、第二級毒品甲基安非他命之單一行為
    決意至明，在行為概念上，其多次販賣海洛因、甲基安非他
    命之行為，各應評價認係實質上一罪之集合犯，僅成立一罪
    ；且既經評價為一罪，應以最後行為時即九十六年一月（販
    賣第一級毒品部分）、二月間（販賣第二級毒品部分）之法
    律處斷，故本件應直接適用修正施行後之新法，無新舊法比
    較適用之問題。公訴人雖僅就被告販賣第一級毒品海洛因予
    證人丁○○計四次之犯行起訴，漏未就第五次之販賣第一級
    毒品海洛因犯行併予起訴，且漏未就被告販賣第二級毒品甲
    基安非他命予丁○○之犯行部分提起公訴，然此等部分之犯
    行既與業經起訴成罪之販賣第一、二級毒品犯行部分，各有
    前揭實質上一罪之關係，本院自得併予審理。又被告所犯上
    開販賣第一級毒品犯行、販賣第二級毒品犯行二罪間，犯意
    各別，行為互殊，應予分論併罰。
  (三)被告前於九十三年間，因恐嚇取財案件，經本院於九十三年
    四月十六日以九十三年度易字第五四七號判決判處有期徒刑
    六月確定，又因業務侵占案件，經本院於九十三年十二月八
    日以九十三年度易字第九三五號判決判處有期徒刑六月，嗣
    經上訴，經臺灣高等法院臺中分院於九十四年三月十五日以
    九十四年度上易字第八九號判決上訴駁回確定；復因詐欺案
    件，經本院於九十四年八月三十一日以九十四年度易字第九
    九四號判決判處有期徒刑三月確定；上開案件經本院以九十
    四年度聲字第四三三六號裁定應執行有期徒刑一年一月確定
    ，嗣於九十五年三月七日縮刑期滿執行完畢，有臺灣臺中地
    方法院檢察署刑案資料查註紀錄表及臺灣高等法院被告前案
    紀錄表在卷可按，其於有期徒刑執行完畢後五年內，故意再
    犯本件有期徒刑以上之上開二罪，均為累犯，除所犯販賣第
    一級毒品罪法定刑為死刑或無期徒刑部分，所犯販賣第二級
    毒品罪法定刑為無期徒刑部分，依刑法第六十四條第一項、
    第六十五條第一項規定不得加重外，其餘法定刑均應依刑法
    第四十七條第一項之規定加重其刑。
  (四)按販賣第一級毒品罪之法定刑為「死刑或無期徒刑；處無期
    徒刑者，得併科一千萬元以下罰金。」，販賣第二級毒品罪
    之法定刑為「無期徒刑或七年以上有期徒刑，得併科新臺幣
    七百萬元以下罰金。」，然同為販賣第一、二級毒品之人，
    其原因動機不一，犯罪情節未必盡同，或有大盤毒梟者，亦
    有中、小盤之分，甚或僅止於吸毒者友儕間為求互通有無之
    有償轉讓者亦有之，其販賣行為所造成危害社會之程度自屬
    有異，法律科處此類犯罪，所設之法定最低本刑卻同為「死
    刑或無期徒刑；處無期徒刑者，得併科一千萬元以下罰金。
    」、「七年以上有期徒刑，得併科新臺幣七百萬元以下罰金
    」，不可謂不重。於此情形，倘依其情狀處以較輕之徒刑，
    即足以懲儆，並可達防衛社會之目的者，自非不可依客觀之
    犯行與主觀之惡性二者加以考量其情狀，是否有可憫恕之處
    ，適用刑法第五十九條之規定酌量減輕其刑，期使個案裁判
    之量刑，能斟酌至當，符合比例原則。本件被告先後多次販
    賣第一級毒品海洛因、第二級毒品安非他命，無視國家對於
    杜絕毒品危害之禁令，其行為固屬不當，應予非難，然其販
    賣第一、二級毒品對象各為二人、六人，而該等之人多有施
    用毒品之習慣，並非與其素不認識之初用毒品者，被告前後
    販賣海洛品、甲基安非他命之數量，依其價錢估算，亦非至
    鉅，其犯罪之情節尚非至惡，被告僅因一時貪念，致罹重典
    ，然相對於長期大量販賣毒品之大毒梟而言，其對社會治安
    及國民健康之危害顯然較小，從被告犯案情節觀之，倘仍遽
    各處以法定本刑之最低刑度即無期徒刑及七年有期徒刑並因
    累犯加重，無異仍屬失之過苛而不盡情理，不免予人情輕法
    重之感，且難謂符合罪刑相當性及比例原則，更無從與大毒
    梟之惡行有所區隔，是其犯罪情狀相較於法定之重刑，在客
    觀上足以引起一般人之同情，情節尚堪憫恕，爰均依刑法第
    五十九條之規定，對被告所犯販賣毒品海洛因及甲基安非他
    命之犯行，各酌量減輕其刑，並就上開第(三)段所示加重部分
    ，先加後減之。
  (五)爰審酌被告迭有施用毒品之前科，前經本院於九十四年九月
    二十九日以九十四年度毒聲字第一三一二號裁定送觀察勒戒
    ，嗣經臺灣臺中地方法院檢察署檢察官於九十四年十一月三
    十日以九十四年度毒偵字第四三一０號為不起訴處分，再於
    九十五年間，經本院於九十六年一月三十日以九十六年度豐
    簡字第四二號判決判處有期徒刑五月確定，此有臺灣高等法
    院被告前案紀錄表存卷可按，其當知毒品不僅殘害施用者自
    身健康，且因施用毒品而散盡家財、連累家人，或為購買毒
    品鋌而走險者，更不可勝計，施用者導致精神障礙，性格異
    常，甚至造成生命危險之成癮性，而嚴重戕害國人之身心健
    康，販賣毒品危害社會甚鉅，暨其販賣第一、二級時間前後
    各約五個月、七個月許、次數各達十次、三十九次，惟念及
    被告參與販賣海洛因、甲基安非他命實際所得非多，犯後於
    本院審理中坦承販賣第二級毒品犯行，然仍否認販賣第一級
    毒品犯行，態度非佳等一切情狀，分別量處如主文所示之刑
    ，並定其應執行之刑，以示懲儆。
  (六)按毒品危害防制條例第十九條第一項規定，犯該條例第四條
    至第九條、第十二條、第十三條或第十四條第一項、第二項
    之罪者，其供犯罪所用或因犯罪所得之財物，均沒收之，如
    全部或一部不能沒收時，追徵其價額或以其財產抵償之。本
    規定所稱「追徵其價額」者，必限於所沒收之物為金錢以外
    之其他財物而無法沒收時，始應追徵其價額，使其繳納與原
    物相當之價額。如所得財物為金錢而無法沒收時，應以其財
    產抵償之，而不發生追徵價額之問題（最高法院九十三年台
    上第二七四三號裁判參照）。查被告販賣第一級毒品海洛因
    予證人丁○○、甲○○分別獲取金錢七千元（一千元三次、
    二千元二次）、五千元（一千元五次），合計所得一萬二千
    元；及販賣第二級毒品甲基安非他命予證人覃遵宏、蔡明和
    、丁○○、陳豐裕、張文龍、陳純泰分別獲取金錢五千元（
    五百元十次）、二萬一千元（二千元九次、三千元一次）、
    九千元（一千元三次、二千元三次）、五千五百元（五百元
    一次、一千元三次、二千元一次、）、六千元（一千元六次
    ）、二千元（一千元二次），合計所得四萬八千五百元；雖
    均未經扣案，然既為被告因犯罪所得之財物，仍均應依毒品
    危害防制條例第十九條第一項之規定併予諭知沒收，如全部
    或一部不能沒收時，以其財產抵償之。另按毒品危害防制條
    例第十九條第一項規定，並無如同條例第十八條第一項所定
    「不問屬於犯人所有與否，沒收之」之明文，應屬相對沒收
    主義之立法，其應沒收之物，應以屬被告所有者為限（最高
    法院著有九十三年度臺上字第四六二號判決）。扣案之ＯＫ
    ＷＡＰ廠牌行動電話（序號00000000000000
    0號）一支及記事本一本，係被告聯絡販賣第二級毒品事宜
    所用及紀錄販賣第二級毒品款項所用，業據被告供明在卷（
    見本院前揭審判筆錄第一一頁），而供被告販賣第二級毒品
    甲基安非他命之用，應依同條例第十九條第一項規定併予宣
    告沒收；而上開行動電話及記事本既經扣案並宣告沒收，即
    毋庸另諭知如全部或一部不能沒收時，追徵其價額或以其財
    產抵償之，附此說明。至扣案之門號0000000000
    號ＳＩＭ晶片卡，依國內電信公司一般定型化契約之約定，
    該晶片卡之所有權乃係屬電信公司所有，申請人僅因承租門
    號而取得晶片卡使用權，此晶片卡非被告所有，自不在宣告
    沒收範圍內。另其餘扣案物品，並無證據證明與本案犯罪事
    實有何關連，而非本件供販賣或因犯罪所得之物，亦不併予
    宣告沒收。
四、公訴意旨雖另以被告基於販賣第一級毒品海洛因之犯意，自
    九十五年九月起（未敘明行為終止時間），販賣海洛因給丁○○，自九十五年十一月起（未敘明行為終止時間），販賣
    五、「六」次海洛因給甲○○；及基於販賣第二級毒品甲基
    安非他命之犯意，自九十五年八月間某日起至九十六年二月
    間某日止，販賣十「餘」次甲基安非他命予覃遵宏，自九十
    五年九月間某日起（未敘明行為終止時間），販賣十「餘」
    次甲基安非他命予蔡明和，自九十五年十月份起（未敘明行
    為終止時間），販賣五次甲基安非他命予陳豐裕，自九十五
    年十一月間某日起（未敘明行為終止時間），販賣六、「七
    」次甲基安非他命予張文龍，自九十五年十二月間某日起（
    未敘明行為終止時間），販賣二次甲基安非他命予陳純泰。
    。而認除本院認定之前開犯罪事實外，尚有於本院認定之犯
    罪事實所示期間以外之時間向被告購買毒品以及購買次數，
    亦涉有販賣第一、二級毒品之罪嫌。然按犯罪事實應依證據
    認定之，無證據不得認定犯罪事實，刑事訴訟法第一百五十
    四條第二項定有明文。而認定不利於被告之事實，須依積極
    證據，苟積極證據不足為不利於被告事實之認定時，即應為
    有利於被告之認定，更不必有何有利之證據，亦有最高法院
    三十年上字第八一六號判例可資參照。經查：上開犯罪事實
    二、三所示所示交易時間、地點、次數及金額，除據各該證
    人於偵查、審理中結證核對在卷，業如前述外，期間彼此不
    同，次數不一，復經被告供述比對在卷（見本院前揭審判筆
    錄第七、十頁），尚難認被告有於犯罪事實二、三所示期間
    以外，販賣第一、二級毒品予各該證人之事實，亦無證據證
    明公訴意旨所指超出犯罪事實所示交易次數之交易情節究係
    為何，尚難僅憑證人於偵查中所為概略陳述部分，遽為不利
    被告之認定，而應依本院認定上開證人證述與被告供承互核
    一致，或再經於本院審理中結證確認之交易情節，而為較為
    明確、有利被告如犯罪事實所示交易時間、次數之認定依據
    ，是以，依現有事證尚無積極證據證明，被告有如起訴書所
    載除本院認定之犯罪事實二、三所示犯行外之其他販賣第一
    、二級毒品之行為，檢察官之舉證未能證明之，本院復查無
    其他積極證據足資證明被告確有檢察官所指其他部分之販賣
    第一、二級毒品犯行，被告此部分被訴犯罪自屬不能證明，
    揆諸首揭法條及判例意旨說明，此部分本應為被告無罪之諭
    知，惟因此部分行為苟成立犯罪，與被告前揭經論罪科刑之
    販賣第一、二級毒品犯行部分有集合犯之實質上一罪關係，
    爰不另為無罪之諭知，附此說明。
據上論斷，應依刑事訴訟法第二百九十九條第一項前段，毒品危
害防制條例第四條第一項、第二項、第十九條第一項，刑法第十
一條、第二十八條、第四十七條第一項、第五十九條、第五十一
條第五款，判決如主文。
本案經檢察官乙○○到庭執行職務。
中　　華　　民　　國　　96　　年　　8 　　月　　15　　日
                  臺灣臺中地方法院刑事第五庭
                      審判長法  官  鍾堯航
                            法  官  巫淑芳
                            法  官  吳崇道
上正本證明與原本無異。
如不服本判決，應於送達後10日內向本院提出上訴狀（須附繕本
），上訴於臺灣高等法院臺中分院。
                            書記官  黃舜民
中　　華　　民　　國　　96　　年　　8 　　月　　15　　日
附錄論罪科刑法條：
毒品危害防制條例第4條第1、2項：
製造、運輸、販賣第一級毒品者，處死刑或無期徒刑；處無期徒
刑者，得併科新臺幣 1 千萬元以下罰金。
製造、運輸、販賣第二級毒品者，處無期徒刑或 7 年以上有期徒
刑，得併科新臺幣7百萬元以下罰金。
